臺灣屏東地方法院刑事判決　　　　　　　　　　　　　九十年度易字第一二九七號
　　公　訴　人　臺灣屏東地方法院檢察署檢察官
　　被　　　告　己○○
右列被告因竊盜案件，經檢察官提起公訴（九十年度偵字第四七三六號）及移送併辦
（九十年度偵字第五八五三號、第六九四○號），本院判決如左：
    主  文
己○○連續踰越安全設備於夜間侵入住宅竊盜，累犯，處有期徒刑貳年，並於刑之執
行完畢或赦免後，另入相當處所，施以監護參年。
    事  實
一、己○○曾於民國八十三年五月三十一日及同年十一月三十日，因竊盜案件，分別
    經本院判處有期徒刑一年及一年二月確定。其被處有期徒刑一年部分，自八十三
    年十月十七日開始執行，本應至八十四年十月十六日執行完畢，並接續執行所處
    有期徒刑一年二月部分之宣告刑，然其於八十四年九月二十六日即獲縮短刑期假
    釋出獄。八十六年間，其假釋經法院裁定撤銷，其所餘一年二月八日之徒刑部分
    ，自八十七年一月二十六日起算，執行至八十八年四月一日期滿。惟其竟不知悔
    改，且因其患有重鬱症合併器質性精神病，為精神耗弱之人，而基於意圖為自己
    不法所有之概括犯意，先於：(一)九十年六月二十一日凌晨四時五十五分許，在屏
    東縣內埔鄉○○路三十五號旁乙○○擺設之水果攤上，徒手竊取乙○○所有之哈
    密瓜五粒、荔枝一把、葡萄柚十五粒（價值約新台幣（下同）八百元）並分裝成
    三袋置於自己支配之下，惟於其正欲離去之際，為乙○○之鄰居黃正良發現，己○○因見行跡敗露，遂將竊得之水果連同包裝袋置於原攤位上，並騎乘其所有之
    ＷＯＳ－七三二號輕型機車離去，嗣經黃正良將此事告知乙○○，而由乙○○報
    警循線查獲。(二)九十年七月二十三日夜間某時，己○○又承前概括犯意，侵入屏
    東縣內埔鄉○○村○○鄰○○路二十八巷三十六號鄰居丁○○住宅旁之獨立車庫
    ，竊取丁○○之女溫淑媛所有之車號ＷＯＬ－○二一號機車（價值約三千元，已
    發還丁○○），得手後騎乘該機車於：(三)翌日（二十四日）凌晨一時許之夜間，
    頭戴半罩式安全帽，侵入屏東縣內埔鄉○○村○○路八十二號甲○○之住宅，竊
    取甲○○所有之硬幣二百四十六元（起訴書誤載為二百四十元），得手後尚未離
去之際，因被屋主甲○○發現而逃逸，並於現場遺留黑色皮包一只，皮包內留有
    己○○之身份證一枚。(四)嗣於同日（二十四日）凌晨二時四十分許，己○○又以
    持剪刀破壞大門之方式，侵入屏東縣內埔鄉○○村○○路三九二號（起訴書誤為
    二九二號）丙○○經營之「好來屋」小吃部（無人居住其內）後，已著手竊盜，
    尚無所獲，因觸動保全系統，為警據報當場查獲，並扣得硬幣二百四十元、黑色
    剪刀一把及黑色安全帽一頂。(五)於九十年八月五日凌晨五時三十分之夜間，自二
    樓未閉鎖之窗戶，侵入在屏東縣萬巒鄉○○村○○路三十三號戊○○住處，趁戊○○睡覺時，竊取戊○○所有之皮包一只（內含身份證、信用卡、機車行車執照
    、泛亞、和信行動ＩＣ卡各乙張及現金二萬六千元），嗣因為鄰居查覺而告知戊○○，經報警循線查獲（皮包一只及現金六千元已發還戊○○）。
二、案經屏東縣警察局內埔分局報請台灣屏東地方法院檢察署檢察官偵查起訴及移送
    併辦。
    理  由
一、訊據被告己○○矢口否認有右揭竊盜犯行，辯稱：伊因罹患器質性腦症候群併全
    身抽搐癲癇，發病時不知所為何事，對其所為亦不復記憶，或僅對其中一部分情
    節有點印象云云。經查：
    (一)右開事實業據被害人乙○○、甲○○、丙○○、戊○○、證人丁○○等指述綦
      詳。且被告竊取乙○○所有之水果時，被鄰居黃正良發現，以致未帶走水果，
      並旋即騎乘其所有之ＷＯＳ－七三二號輕型機車逃離等情（即事實欄一、(一)部
      分），亦經證人黃正良證述屬實（屏東縣警察局內埔分局內警刑字第一○○五
      四號卷第六頁）。此外，復有被告於九十年七月二十四日凌晨一時許，在屏東
      縣內埔鄉○○村○○路八十二號甲○○住宅行竊時（即事實欄一、(三)部分）所
      遺留之黑色皮包一只（內有被告之身分證一枚）及於九十年七月二十四日凌晨
      二時四十分許，在屏東縣內埔鄉「好來屋」小吃部行竊時（即事實欄一、(四)部
      分）所用之剪刀一把及安全帽一頂扣案足憑及贓物保領結兩紙附卷可稽。是客
      觀上，被告確有前開行為無疑，其空言否認，尚無可採。
    (二)被告雖又否認其主觀上有何竊盜犯意，辯稱其因罹患精神疾病，以致不知所為
      何事云云。然被告經高雄市立凱旋醫院進行精神鑑定結果認為：被告經治療之
      最終臨床診斷為重鬱症合併器質性精神病，判斷其偷竊行為並非由該疾病（含
      癲癇）之直接控制或導引之結果；而可能係被告過去悲慘的境遇和心理創傷的
      一潛意識（被強制訓練成竊盜行為）反應出來的固定性和重覆性行為（尤其於
      缺乏金錢奧援時），因此推測被告行為時仍有意識，僅處於精神耗弱之狀態。
      茲有該院九十一年十一月六日高市凱醫成字第○九一○○○二四一○號函在卷
      可憑。是被告辯稱其因精神疾病，以致不知所為何事云云，亦不可信。綜上所
      論，本件事已臻明確，被告犯行堪予認定。
二、核被告己○○於事實欄一、(一)(二)所載時、地所為，係犯刑法第三百二十條第一項
    之竊盜罪；其於事實欄一、(三)所載時、地所為，係犯刑法第三百二十一條第一項
    第一款之於夜間侵入住宅竊盜罪；其於事實欄一、(四)所載時、地，攜帶客觀上可
    供為兇器使用之剪刀竊取財物之行為，則係犯刑法第三百二十一條第二項、第一
    項第三款之攜帶兇器竊盜未遂罪；其於事實欄一、(五)所載時、地所為，係犯刑法
    第三百二十一條第一項第一款、第二款之踰越安全設備於夜間侵入住宅竊盜罪。
    被告數次犯行，時間緊接，所犯竊盜罪之構成要件僅加重條件有所不同，顯係基
    於概括犯意反覆為之，且因法定刑度較輕之普通竊盜罪可包含於法定刑度較重之
    加重竊盜罪，故應依連續犯規定，以情節較重之踰越安全設備，於夜間侵入住宅
    竊盜罪論以一罪，並依法加重其刑（最高法院四十四年度台上字第一一七八號判
    決可資參照）。又被告曾因竊盜案件，經本院判處有期徒刑一年及一年二月，甫
    於八十八年四月一日接續執行完畢，有台灣屏東地方法院檢察署刑案資料查註紀
    錄表一紙在卷可按，其於五年內再犯有期徒刑以上刑之本罪，為累犯，應依法加
    重其刑，並依法遞加之。末查，被告犯罪時之精神狀態，已經本院函請高雄市立
    凱旋醫院對被告之發展史、家庭史、工作史、以往病歷資料進行調查，並綜合人
    格特質衡鑑報告、心理衡鑑報告、腦電圖圖譜報告及中長程聽覺誘發波報告、被
    告在台灣屏東看守所羈押期間之生活作息等相關資料鑑定後認定：被告最終臨床
    診斷為重鬱症合併器質性精神病，判斷其偷竊行為並非由該疾病（含癲癇）之直
    接控制或導引之結果；而可能係被告過去悲慘的境遇和心理創傷的一種潛意識（
    被強制訓練成竊盜行為）反應出來的固定性和重覆性行為（尤其於缺乏金錢奧援
    時），因此推測被告行為時仍有意識，僅處於精神耗弱之狀態。此有鑑定書一份
    附卷可憑，故應依刑法第十九條第二項之規定，減輕被告之刑。並因被告同有刑
之加重、減輕事由，依法應先加後減。公訴人雖僅就事實欄一、(二)(三)(四)部分所載
    之竊盜犯行提起公訴，然檢察官就犯罪事實一部起訴者，其效力及於全部，本案
    被告於事實欄一、(一)(五)部分所載之竊盜事實，雖未經起訴，然與前揭起訴部分，
    有連續犯之關係，已如前述，本院自應就屬於裁判上一罪之該部事實一併加以裁
    判。茲審酌被告有多次竊盜前科，其犯罪之動機、目的、手段、竊取所得之金額
    、被害人所受之損失，其智識程度及犯後態度等一切情狀，爰量處如主文所示之
    刑，以資懲儆。末按，被告因精神耗弱減輕其刑，已如前述，而其所罹重鬱症合
    併器質性精神病，經治療後，症狀亦大部分寬解，惟因其因過去悲慘境遇和心理
    創傷造成之潛意識，於缺乏金錢奧援時，會反應固定性和重覆性之竊盜行為，故
    為保護社會安全及治療被告起見，爰依刑法第八十七條第二、三項規定，諭知被
    告應於刑之執行完畢或赦免後，進入相當之處所施以監護三年。至扣案之黑色剪
    刀一把雖為供被告犯罪所用之工具，但不能證明為其所有；而扣案之黑色皮包一
    只及黑色安全帽一頂則為被告之隨身用品，不能認係犯罪工具；扣案之硬幣亦不
    能證明係被告犯罪所得（被告辯稱該二百四十元為伊所有，見九十年偵字第四七
    三六號卷第五頁筆錄）故均不予宣告沒收。
據上論斷，應依刑事訴訟法第二百九十九條第一項前段，刑法第五十六條、第三百二
十一條第一項第一款、第二款、第四十七條、第十九條第二項、第八十七條第二、三
項，判決如主文。
中　　　華　　　民　　　國　　　九十一　　年　　十二　　　月　　十一　　日
                                      臺灣屏東地方法院刑事第五庭
                                          法　官　王以齊
右正本證明與原本無異。
對於本判決如有不服應於收受送達後十日內向本院提出上訴書狀上訴於台灣高等法院
高雄分院並按他造當事人之人數附具繕本。
                                          書記官　 林天化
中　　　華　　　民　　　國　　　九十　　　年　　　十一　　　月　　五　　日
附錄本判決論罪科刑法條：
刑法第三百二十一條第一項第一款
犯竊盜罪而有左列情形之一者，處六月以上、五年以下有期徒刑：
一  於夜間侵入住宅或有人居住之建築物、船艦或隱匿其內而犯之者。
